臺灣臺中地方法院民事裁定
                               110年度消債職聲免字第26號
聲  請  人  
即債務人    鄭羽秦即鄭冰辰即鄭慧蘭


代  理  人  魏其村律師（法扶）
相  對  人 
即債權人    第一商業銀行股份有限公司

法定代理人  邱月琴  
代  理  人  游惠貞  
相  對  人 
即債權人    台北富邦商業銀行股份有限公司

法定代理人  程耀輝  


相  對  人 
即債權人    國泰世華商業銀行股份有限公司

法定代理人  郭明鑑  
代  理  人  蘇志成  
相  對  人 
即債權人    兆豐國際商業銀行股份有限公司

法定代理人  張兆順  
代  理  人  林勵之  
相  對  人
即債權人    花旗(台灣)商業銀行股份有限公司


法定代理人  莫兆鴻  
代  理  人  陳正欽  


相  對  人 
即債權人    聯邦商業銀行股份有限公司


法定代理人  李憲章  
代  理  人  呂承謚  
相  對  人 
即債權人    遠東國際商業銀行股份有限公司


法定代理人  周添財  


相  對  人 
即債權人    凱基商業銀行股份有限公司


法定代理人  魏寶生  


相  對  人 
即債權人    中國信託商業銀行股份有限公司


法定代理人  利明献  


相  對  人 
即債權人    摩根聯邦資產管理股份有限公司

法定代理人  李文明  
代  理  人  呂承謚  
相  對  人 
即債權人    台灣金聯資產管理股份有限公司


法定代理人  施俊吉  
                     送達代收人  王雅婷                住同上
相  對  人 
即債權人    富邦資產管理股份有限公司

法定代理人  洪主民  


相  對  人 
即債權人    長鑫資產管理股份有限公司

法定代理人  潘代鼎  


相  對  人 
即債權人    良京實業股份有限公司

法定代理人  平川秀一郎



相  對  人 
即債權人    金陽信資產管理股份有限公司



法定代理人  林志亮  
相  對  人 
即債權人    元大國際資產管理股份有限公司

法定代理人  宋耀明  


相  對  人 
即債權人    滙誠第二資產管理股份有限公司

法定代理人  莊仲沼  


上列當事人間消費者債務清理事件，債務人聲請清算，經開始清
算及終結清算程序後，本院裁定如下：
    主    文
債務人鄭羽秦即鄭冰辰即鄭慧蘭應予免責。
    理    由
一、按法院為終止或終結清算程序之裁定確定後，除別有規定外
    ，應以裁定免除債務人之債務，消費者債務清理條例（下稱
    消債條例）第132條定有明文。而法院裁定開始清算程序後
    ，債務人有薪資、執行業務所得或其他固定收入，扣除自己
    及依法應受其扶養者所必要生活費用之數額後仍有餘額，而
    普通債權人之分配總額低於債務人聲請清算前二年間，可處
    分所得扣除自己及依法應受其扶養者所必要生活費用之數額
    者，法院應為不免責之裁定。但債務人證明經普通債權人全
    體同意者，不在此限；債務人有下列各款情形之一者，法院
    應為不免責之裁定。但債務人證明經普通債權人全體同意者
    ，不在此限：㈠、於七年內曾依破產法或本條例規定受免責
    。㈡、故意隱匿、毀損應屬清算財團之財產，或為其他不利
    於債權人之處分，致債權人受有損害。㈢、捏造債務或承認
    不真實之債務。㈣、聲請清算前二年內，因消費奢侈商品或
    服務、賭博或其他投機行為，所負債務之總額逾聲請清算時
    無擔保及無優先權債務之半數，而生開始清算之原因。㈤、
    於清算聲請前一年內，已有清算之原因，而隱瞞其事實，使
    他人與之為交易致生損害。㈥、明知已有清算原因之事實，
    非基於本人之義務，而以特別利於債權人中之一人或數人為
    目的，提供擔保或消滅債務。㈦、隱匿、毀棄、偽造或變造
    帳簿或其他會計文件之全部或一部，致其財產之狀況不真確
    。㈧、故意於財產及收入狀況說明書為不實之記載，或有其
    他故意違反本條例所定義務之行為，致債權人受有損害，或
    重大延滯程序，亦為消債條例第133條、第134條所分別明定
    ，準此，法院為終止或終結清算程序之裁定確定後，除有消
    債條例第133條、第134條各款所定之情形者，法院應為不免
    責之裁定外，法院即應以裁定免除債務人之債務，合先敘明
    。
二、債務人鄭羽秦即鄭冰辰即鄭慧蘭（下稱債務人）前於民國10
    8年12月11日聲請清算，本院於109年5月29日以109年度消債
    清字第44號裁定開始清算程序。嗣經本院司法事務官執行清
    算，因清算財團僅有新臺幣（下同）1932元，已不敷清償財
    團費用及財團債務而裁定終止清算程序，並經確定，此有本
    院109年度消債清字第44號、109年度司執消債清字第50號等
    民事裁定、分配表及相關卷證可憑。
三、經查：
㈠、債務人於109年5月29日開始清算時迄110年8月底，因病無法
    工作，每月由女兒提供之固定收入約10000元，共計固定收
    入為150968元，業據債務人陳報在卷（參見消債職聲免卷第
    41頁），佐以其109年稅務電子閘門財產所得調件明細表觀
    之，其全年所得僅有0元（參見消債職聲免卷第13頁），並
    有臺中市政府社會局函、健保投保資料查詢、勞保局被保險
    人投保資料查詢可參，堪認債務人所述可採。再債務人主張
    其該期間之必要生活費用共計177815元，計為該期間平均每
    月支出低於11854元（計算式：177815/15=11854，元以下四
    捨五入），因未逾當地政府即台中市政府公告之最低生活費
    用1.2倍即17516元，是債務人陳報之支出費用尚屬合理。則
    債務人上開期間之收入150968元扣除支出177815元，顯已無
    餘額，不足之數尚須子女支援，已堪認定。本件債務人當不
    具消債條例第133條所定之應不免責事由甚明。至債權人富
    邦資產管理股份有限公司、良京實業股份有限公司等主張：
    債務人於聲請清算前兩年之可處分所得扣除必要生活費用有
    餘額，應不免責云云，惟債務人依消債條例第133條前段計
    算裁定開始清算後並無盈餘，已如前述，已不具同條之不免
    責事由，自無須再考量其聲請清算前二年之收支情形，併此
    敘明。
㈡、此外，債權人良京實業股份有限公司固主張：應查債務人是
    否有其他保單未陳報，或聲請清算前2年是否有變更保單之
    要保人或質借保單，上開金額均應加入清算財團，且均屬隱
    匿財產，而有消債條例第134條第2、8款之不免責事由云云
    ，惟查，依消債條例第98條已明定清算財團之構成，本件前
    已清查債務人於聲請清算時並無保單存在，有高額壽險資訊
    連結作業可佐（消債清卷41頁），復有國泰人壽、遠雄人壽
    、南山人壽等保險股份有限公司回函在卷可參，又別無其他
    積極證據證明債務人於聲請清算前2年內有變更要保人之行
    為，並無證據證明債務人有何故意隱匿財產，本件難認債務
    人有消債條例第134條第2、8款之不免責事由。至其餘各債
    權人對於債務人是否具有消債條例第134條所列各款之不應
    免責事由，僅片面陳述稱債務人具有消債條例第134條情形
    云云，惟其等均未具體指出事實，並未敘明債務人何時地毀
    損何項清算財團財產或為何項不利於債權人處分，或有故意
    於財產及收入狀況說明書為何項不實記載，均未提出任何事
    證加以證明，本院依職權亦均未查得債務人具有該條各款所
    列不應免責之情形，當無從認定債務人有消債條例第134條
    所定之不免責事由。
㈢、至債權人稱：不同意免責，本件係終止清算，債權人均未於
    清算程序獲償，又債務人仍應工作償債，請裁定債務人不免
    責云云，惟債權人既未提出債務人有何具有消債條例第133
    、134條之事由及證據，尚難以本件依法進行清算程序後終
    止清算即為不免責之理由，債權人等所述自難採憑。
㈣、綜上所述，本件清算程序既經依法終結確定，本院復查無債
    務人具消債條例第133條、第134條各款所列之情事，揆諸首
    揭說明，債務人已符合免責之要件，本院自應以裁定免除債
    務人之債務。至債權人於本件免責裁定確定之翌日起一年內
    ，如發見債務人有虛報債務、隱匿財產或以不正當方法受免
    責者，自得另依消債條例第139條規定，聲請本院裁定撤銷
    免責，附此敘明。
四、依消費者債務清理條例第132條，裁定如主文。
中　　華　　民　　國　　110 　年　　9 　　月　　28　　日
                        臺灣臺中地方法院民事庭
                         法  官   黃  家  慧
上為正本係照原本作成。
如不服本裁定，應於裁定送達後10日內，以書狀向本院提出抗告
，並繳納抗告費新臺幣1千元。
中　　華　　民　　國　　110 　年　　9 　　月　　28　　日
                                 書記官 李玲芳